臺灣高等法院臺南分院刑事判決　　　　　　九十三年度上更 (一)字第五一一號 Ｇ
　　　上　訴　人
　　　即　被　告　甲　○　○
　　　指定辯護人　本院公設辯護人　乙　○　○
右上訴人因違反槍砲彈藥刀械管制條例案件，不服臺灣雲林地方法院九十年度訴字第
一九四號中華民國九十年七月二十七日第一審判決（起訴案號：臺灣雲林地方法院檢
察署九十年度偵緝字第五一號），提起上訴，判決後，經最高法院發回更審，本院判
決如左：
      主      文
原判決撤銷。
甲○○未經許可，持有可發射子彈具有殺傷力之改造手槍，累犯，處有期徒刑貳年陸
月，併科罰金新台幣拾萬元，罰金如易服勞役，以罰金總額與陸個月之日數比例折
算。扣案之可發射子彈具有殺傷力之改造手槍壹枝（含彈匣壹個）、子彈柒顆，均沒
收。
      事      實
一、甲○○有施用毒品之習慣而多次違反麻醉藥品管理條例、毒品危害防制條例、違
    反槍砲彈藥刀械管制條例等前科，曾因竊盜案件經臺灣雲林地方法院判處有期徒
    刑十月，甫於民國（下同）八十八年三月十九日因縮短刑期執行完畢。仍不知反
    省，又因多項施用毒品案件經臺灣雲林地方法院檢察署傳喚不到，而於八十九年
    八月二十四日發佈通緝。甲○○在逃亡期間，將其未經許可，持有由貝瑞塔九０
    型玩具手槍改造而成之可發射子彈具有殺傷力之改造手槍（含彈匣）一枝、及具
    殺傷力改造子彈十顆（另不具殺傷力改造子彈一顆），於八十九年十二月中旬某
    日攜至表哥黃順憲（業經臺灣雲林地方法院九十年度訴字第九九號判決有期徒刑
    一年六月，緩刑四年確定）位於雲林縣麥寮鄉○○村○鄰○○路二００巷三二號
    家中，託其保管，嗣於九十年二月三日十七時許，為警循線查獲，扣得上開具殺
    傷力改造手槍一枝及供上述手槍用具殺傷力改造子彈十顆（鑑定時已試射三顆，
    剩餘七顆）、不具殺傷力改造子彈一顆。
二、案經台北縣警察局移送臺灣雲林地方法院檢察署檢察官偵查起訴。
      理      由
一、上訴人即被告甲○○經本院合法傳喚，無正當理由不到庭，惟其在本院前審理時
    否認其有上開犯行，辯稱：我未曾拿槍給我表哥黃順憲，我不知為何他要誣陷我
    云云。惟查：
    (1)被告持有槍枝並攜至其表哥黃順憲處寄藏之行為，已經證人黃順憲證述明確，
      並有具殺傷力改造手槍一枝及改造子彈十顆、不具殺傷力改造子彈一顆等證物
      扣案可稽。而證人黃順憲與被告是表兄弟關係，二人並為鄰居，為兒時玩伴，
      被告平日稱呼證人黃順憲為「哥哥」，業經證人黃順憲證述明確，並為被告所
      承認，證人黃順憲與被告既為至親，證人黃順憲應無誣陷被告之理。況且證人
      黃順憲於九十年二月三日被搜索當日之警訊中，即已指稱本案槍枝子彈是其表
      弟甲○○於八十九年十二月中，與朋友到其家門口，交付保管並且要求務必藏
      好等語（詳警訊卷第二頁），經歷偵查「（槍彈來源？）我表弟甲○○寄放的
      」（六０二號偵卷第十三頁）、審理「（本案的槍誰交給你的，還有誰在場？
      ）是甲○○，他朋友我不認識」（上訴卷第四十七頁）「我可以發誓，絕對是
      甲○○寄放的」（上訴卷第五十九頁），其供述內容並無改變，其證言應堪採
      信。
    (2)證人黃順憲於被搜索當日之警訊中，供稱其收到被告寄藏物品後，進入屋內隨
      即打開，發現為槍枝；但於原審調查中供稱：是隔數天後被告與其朋友前來討
      回寄託物時，才發現物品為槍枝（見一審卷第四十頁筆錄）；及於本院上訴審
      調查時供稱：「他（指甲○○）拿來寄放我這裡後兩、三天，他有來向我要槍
      ，我沒有拿給他，他當時精神不濟，所以沒有交給他，我打開看，才知道是槍
      。」等語（見本院上訴卷第四十九頁九十年十一月二日訊問筆錄）。證人黃順
      憲雖然就此供述稍有出入，但就寄藏之時間為八十九年十二月中、地點於其門
      口、被告與朋友同行等情節之證述內容並無改變。又雖證人黃順憲於原審及本
      院調查時供稱事後才發現寄藏物為槍枝云云，揆其用意僅在減輕罪責而已，並
      不影響其證言之證明力。查證人黃順憲當時並無刑事前科，素行良好，又有正
      當工作，生活範圍單純，應無持有槍枝犯法之動機。又被告早有違反槍砲彈藥
      刀械管制條例之犯罪前科，八十九年八月二十四日被發佈通緝，八十九年十二
      月間當時仍被通緝，正逃亡中不便攜帶違法槍枝子彈，故而有充分之動機寄藏
      槍枝。
    (3)原審及本院上訴審調查時傳喚證人黃順憲與被告當庭對質，證人黃順憲仍堅稱
      該槍枝為被告所寄藏（原審卷第四十頁），「（被告要拿回去，為何沒有給他
      ？）因他當時精神狀況不好，我可以發誓，絕對是甲○○寄放的」（本院上訴
      卷第五十九頁），被告雖然矢口否認犯行，但經原審及本院上訴審受命法官觀
      察被告對質過程中表情平靜、語氣平緩，絕不是遭受誣陷重罪者應有之反應（
      原審判決書第三頁第十二行、本院九十三年上訴字第一一八五號判決第四頁第
      四行）。證人黃順憲未將槍彈交還被告，乃考量被告當時精神不濟，恐有做愚
      事之虞，或從事作案之虞，以二人係親戚且為鄰居，證人黃順憲為此之關心，
      尚非違社會常情，亦與情理相合。至於證人即被告另一表兄丙○○於本院上訴
      審調查時證稱：「被告要向我弟弟（指黃順憲）拿槍，我才知道我弟弟那邊有
      槍，我弟弟說丟掉了，我有追問我弟弟，我弟弟說是甲○○寄放的」（本院上
      訴卷第五十八頁）等語。證人丙○○於原審所陳：「你是否有看到被告拿東西
      給你弟弟保管？）沒有，是被查到才曉得，被告要向我弟弟拿槍我才知道我弟
      弟那邊有槍」等語（見原審卷第五十八頁）。有關是否親眼看到被告拿槍給證
      人黃順憲一節，既係證人丙○○轉述其弟弟之陳述，係「傳聞陳述」，該「傳
      聞陳述」原則上應無證據能力，準此，本院認證人並未親眼看到被告交付，尚
      難採為不利被告之證據，惟證人丙○○證稱「被告要向我弟弟拿槍我才知道我
      弟弟那邊有槍」一節，此情況證據，依照吾人日常生活經驗所得之定則觀察，
      必有被告交付槍予其弟之行為，且證人丙○○與本案毫無牽葛，更可知證人丙
      ○○所稱足以佐證被告甲○○確曾交付槍予黃順憲，故無損本院對被告甲○○
      有罪之認定，併此敘明。
    (4)扣案槍彈經送請鑑定結果，認為扣案改造九０手槍一枝（槍枝管制編號：0000
      000000 ），認係仿BERETTA廠半自動手槍製造之金屬玩具手槍更換土造金屬槍
      管而成，機械性能良好，認具殺傷力。送鑑定改造９mm子彈十一顆，其中十顆
      ，認均係土造金屬彈殼加裝直徑約9.30mm圓錐狀之土造金屬彈頭而成，經試射
      三顆結果，均能擊發，認均具殺傷力。其中一顆，認係土造金屬彈殼加裝直徑
      約9.30mm圓錐狀之土造金屬彈頭而成，惟其欠缺底火，不具子彈完整結構，認
      不具殺傷力，有內政部警政署刑事警察局九十年二月十三日刑鑑字第一四０七
      二號鑑驗通知書附（六０二號偵查卷第十六頁）足憑。
    (5)綜上所述，足見被告之辯解，為畏罪卸責之詞，不足採信。被告未經許可持有
      可發射子彈具有殺傷力之改造手槍及子彈，事證明確，犯行已可認定。
二、查槍砲彈藥刀械管制條例業於九十年十一月十四日修正公布，同年月十六日生效
    施行，已將該條例第十九條強制工作之規定刪除，本件被告犯罪時間在修正前，
    比較新舊法結果，以新法有利於被告，依刑法第二條第一項前段之規定，適用九
    十年十一月十四日修正公布之法論處。核被告所為，係犯九十年十一月十四日修
    正後之槍砲彈藥刀械管制條例第十一條第四項之未經許可，持有可發射子彈具殺
    傷力之槍枝罪；以及同條例第十二條第四項未經許可持有子彈罪。公訴意旨雖認
    被告持有手槍部分係犯同條例第十條第四項之持有改造模型槍罪，惟查該條例第
    十條所稱之「模型槍」，係指：原設計非供殺敵、獵物，而係使用特殊（空包）
    子彈，可供田徑比賽起始信號或供以嚇退野獸或供射擊訓練（因具後作力，可模
    擬真槍，以磨練射手持槍之穩定性）等用途之金屬材質「槍枝」，非一般廠商為
    供觀賞或作樣品所製造之各類「槍枝模型」，亦非為市售之各類「玩具槍」。而
    槍砲彈藥刀械管制條例第十一條之「其他可發射金屬或子彈具有殺傷力之各式槍
    枝」，係指：改造模型槍以外經製造、改造具殺傷力之其他槍枝（以玩具槍改造
    並具殺傷力者亦屬之），此分別有內政部警政署八十五年十二月十一日八五警署
    保字第八八二四四號、內政部警政署刑事警察局八十五年十二月二十七日刑鑑
    字第七八０一九號等函釋甚明（參閱一審辯護狀所附司法院第三十八期司法業務
    研究會資料、原審卷第六十六頁）。本件被告所持有之槍枝，僅是一般玩具槍公
    司所製造之玩具槍枝改造而成，並非合法廠商所產製之模型槍，應係屬槍砲彈藥
    刀械管制條例第十一條之「其他可發射金屬或子彈具有殺傷力之各式槍枝」，況
    該條例復於九十四年一月二十六日以華總一義字第09400010101號修正公布，同
    年月二十八日生效施行，修正後之槍砲彈藥刀械管制條例第十條已刪除，第四條
    槍砲定義亦刪除改造模型槍，起訴法條容有錯誤，應予變更。被告一持有行為，
    同時觸犯槍砲彈藥刀械管制條例第十一條第四項、及同條例第十二條第四項之二
    罪名，侵害數法益，為想像競合犯，應從一重之槍砲彈藥刀械管制條例第十一條
    第四項論斷。又查被告曾於八十七年間，因竊盜案件，經臺灣雲林地方法院判處
    有期徒刑十月確定，並於八十八年四月十八日執行完畢，有台灣高等法院被告全
    國前案紀錄表附卷可依（本院卷第十九頁），五年內再犯本件有期徒刑以上之罪
    ，為累犯，依刑法第四十七條規定加重其刑。
三、原審予被告論罪科刑，雖非無見，惟槍砲彈藥刀械管制條例業於九十年十一月十
    四日修正公布，同年月十六日生效施行，原審判決時未及為新舊法比較適用，尚
    有未洽。又該條例復於九十四年一月二十六日以華總一義字第09400010101號修
    正公布，同年月二十八日生效施行，修正後之槍砲彈藥刀械管制條例第十一條已
    刪除，改列槍砲彈藥刀械管制條例第八條，兩者均設有處罰規定，但新法之刑度
    加重為「無期徒刑或五年以上有期徒刑」，是被告行為後法律已有變更，而新法
    之刑度較舊法為重，依刑法第二條第一項前段之規定，自應適用九十年十一月十
    四日修正公布之舊法規定處斷，惟原審判決時未及為新舊法比較適用，尚有未洽
    。被告上訴意旨仍執陳詞否認其有前揭犯行，雖不足採，但原判決既有可議之處
    ，即無可維持，應由本院將原判決撤銷改判。因此審酌被告有多項刑事前科，素
    行不良，經檢察官傳喚不到，逃亡期間竟不思反省仍違法持有槍枝子彈，惡性非
    輕，惟僅持有槍枝、子彈之數目不多等一切情狀，量處如主文第二項所示之刑，
    並就罰金部分諭知易服勞役之折算標準。又扣案之可發射子彈具有殺傷力之改造
    玩具手槍一枝（含彈匣壹個）、子彈七顆，為違禁物，應宣告沒收之。至於鑑定
    試射後之三顆空彈殼、未具殺傷力之子彈一顆，已無效用，且均非違禁物，故不
    宣告沒收。
四、被告甲○○經本院合法傳喚，無正當理由不到庭，爰不待其陳述逕行判決。
據上論斷，應依刑事訴訟法第三百六十九條第一項前段、第三百六十四條、第三百七
十一條、第二百九十九條第一項前段、第三百條、修正前槍砲彈藥刀械管制條例第十
一條第四項、第十二條第四項，刑法第十一條前段、第二條第一項前段、第五十五條
、第四十七條、第四十二條第三項、第三十八條第一項第一款，判決如主文。
本案經檢察官劉得鉦到庭執行職務。
中    華    民    國      九十四      年      二     月       廿五      日
                                  臺灣高等法院臺南分院刑事第六庭
                                      審判長法官  蔡    崇    義
                                            法官  董    武    全
                                            法官  侯    明    正
右正本證明與原本無異。
如不服本判決應於收受本判決後十日內向本院提出上訴書狀，其未敘述上訴理由者並
得於提起上訴後十日內向本院補提理由書狀（均須按他造、當事人之人數附繕本 )「
切勿逕送上級法院」。
                                      法院書記官  李    育    儒
中    華    民    國      九十四      年      三     月        一       日
附錄法條：
九十年十一月十四日修正公布槍砲彈藥刀械管制條例第十一條第四項：
未經許可，持有、寄藏或意圖販賣而陳列第一項所列槍砲者，處一年以上七年以下有
期徒刑，併科新臺幣七百萬元以下罰金。
槍砲彈藥刀械管制條例第十二條第四項：
未經許可，持有、寄藏或意圖販賣而陳列子彈者，處五年以下有期徒刑，併科新台幣
三百萬元以下罰金。
